【裁判字號】    99,交抗,611
【裁判日期】    990204
【裁判案由】    違反道路交通管理處罰條例
【裁判全文】
臺灣高等法院交通事件裁定             99年度交抗字第611號
    抗  告  人
    即受處分人  甲○○
上列抗告人違反道路交通管理處罰條例案件，不服臺灣桃園地方
法院中華民國98年12月31日98年度交聲字第3507號裁定（原處分
案號：北市裁三第裁00-000000000號裁決書），提起抗告，本院
裁定如下：
    主    文
抗告駁回。
    理    由
壹、原裁定認受處分人聲明異議已逾法定期間20日，其聲明異議
    不合法律上之程式，予以駁回，受處分人就原審裁定提起抗
    告。職是，本院首應審究原審裁定是否合法正當，茲論述如
    後：
一、受處分人不服道路交通管理處罰條例第8條之主管機關所為
    處罰，得於接到裁決書之翌日起20日內，向管轄地方法院聲
    明異議。交通法庭認聲明異議不合法律上之程式或其異議權
    已喪失者，應以裁定駁回之。道路交通管理處罰條例第87條
    第1項與道路交通案件處理辦法第18條前段分別定有明文。
    準此，受處分人不服道路交通管理主管機關所為處罰，應於
    接到裁決書之翌日起20日內，向管轄地方法院聲明異議，此
    為聲明異議之合法要件。
二、受處分人不服道路交通管理處罰條例第8條所定主管機關所
    為之處罰者，得於接到裁決書之翌日起20日內，向管轄地方
    法院聲明異議；交通法庭認聲明異議不合法律上之程式或其
    異議權已經喪失者，應以裁定駁回之，道路交通管理處罰條
    例第87條第1項、道路交通案件處理辦法第18條前段分別定
    有明文。再者，處理違反道路交通管理事件有關文書送達之
    程序，依行政程序法之規定。對於當事人之送達，有應為送
    達之處所不明、有治外法權人之住居所或事務所為送達而無
    效、於外國或境外為送達，不能依第86條之規定辦理或預知
    雖依該規定辦理而無效者，行政機關得依申請，准為公示送
    達。有前開所列各款之情形而無人為公示送達之申請者，行
    政機關為避免行政程序遲延，認為有必要時，得依職權命為
    公示送達。當事人變更其送達之處所而不向行政機關陳明，
    致有無法有效送達或為國外送達之情形者，行政機關得依職
    權命為公示送達。公示送達應由行政機關保管送達之文書，
    而於行政機關公告欄黏貼公告，告知應受送達人得隨時領取
    ；並得由行政機關將文書或其節本刊登政府公報或新聞紙。
    公示送達自前條公告之日起，其刊登政府公報或新聞紙者，
    自最後刊登之日起，經20日發生效力；於依第78條第1項第3
    款為公示送達者，經60日發生效力。但第79條之公示送達，
    自黏貼公告欄翌日起發生效力。為公示送達者，行政機關應
    製作記載該事由及年月日時之證書附卷。違反道路交通管理
    事件統一裁罰基準及處理細則第5條，行政程序法第78條、
    第80條、第81條及第82條分別定有明文。
三、本件原處分機關認受處分人有前開「不依限期參加定期檢驗
    者」之違規情事，前於民國92年10月29日，以北市裁三字第
    裁00-00000000號裁決書，裁處罰鍰新臺幣（下同）1,400元
    並註銷牌照，該裁決書經寄送「臺北市○○區○○路278巷2
    弄9號2樓」受處分人住處，因遷移新址不明退回，原處分機
    關於93年11月30日完成公示送達，有臺北市政府冬字第43期
    公報、本件裁決書掛號回執等件在卷可按。準此，受處分人
    倘不服上開處罰，自應於裁決書合法送達日之翌日即93年12
    月1日起20日內，向原審法院聲明異議，然受處分人遲至98
    年11月10日始具狀向原處分機關聲明異議，有聲明異議狀上
    之收狀戳章可參，受處分人顯已逾越前開聲明異議之20日不
    變期間，而屬不可補正之事項，原審因依道路交通案件處理
    辦法第18條之規定，認本件聲明異議已逾20日之聲明異議期
    間，不合法律上之程式，且屬無從補正之事項，而予以駁回
    。
貳、抗告意旨略以：受處分人於92年12月初起至93年1月底止入
    勒戒處所觀察勒戒，嗣再遭通緝，並於94年4月起至95年7月
    止入監執行，是受處分人不知有本件交通違規，原處分機關
    公示送達並不合法，為此提起抗告云云。職是，本院自應審
    究抗告人即受處分人聲明異議，有無逾20日之法定期間？原
    處分機關送達是否合法？經查：
一、本件裁決書經原處分機關向受處分人住所即台北市○○區○
    ○路278巷2弄9號2樓以掛號郵寄，因遷移新址不明，而無法
    送達，有本件裁決書掛號回執在卷為憑（原審卷第12頁），
    嗣經原處分機關調閱受處分人汽（機）車過戶通知書、汽機
    車異動歷史查詢資料（原審卷第17、24頁），受處分人住所
    資料均登記為無法送達之台北市○○區○○路278巷2弄9號2
    樓，是原處分機關已用相當之方法探查，仍不知其應為送達
    之處所，是依法為公示送達，並於93年11月10日起公告20日
    ，嗣於93年11月10日完成公示送達，此有臺北市政府冬字第
    43期公報影本附卷可參（第9至11頁）。準此，本院認為本
    件裁決書業於93年11月30日生送達效力，原處分機關送達要
    屬適法，並無違誤。
二、受處分人雖辯稱其於92年12月初起至93年1月底止入勒戒處
    所觀察勒戒，嗣再遭通緝，並於94年4月起至95年7月止入監
    執行，是受處分人並不知悉有本件交通違規云云。惟原處分
    機關即臺北市交通事件裁決所，並無職權知悉受處分人是否
    在監在押，是原處分機關依受處分人住所送達，因遷移新址
    不明，而無法送達後，再調閱受處分人汽（機）車過戶通知
    書、汽機車異動歷史查詢資料已查明受處分人住所資料，仍
    不知受處分之送達處所，足認原處分機關已用相當之方法探
    查，仍不知其應為送達之處所，其依法為公示送達，即屬適
    法。況受處分人係於92年12月30日入監執行觀察勒戒，93年
    1月20日出監，再於94年4月8日入監執行，有本院被告前案
    紀錄表在卷為憑（原審卷第32、33頁）。足見受處分人於公
    示送達期間即93年11月10日起公告20日內，並未入監執行，
    自非處於無法知悉本件公示送達之狀態，是受處分人於公示
    送達完成後再入監執行，自無礙於本件處分公示送達之完成
    ，受處分人上開所辯，尚難作為有利於其之論據。
參、綜上所述，本件裁決書業於93年11月30日完成公示送達生送
    達效力，受處分人應於合法送達日之翌日即93年12月1日起
    20日內，向原審法院聲明異議，受處分人遲至98年11月10日
    始聲明異議，顯逾越20日之法定異議期間。職是，受處分人
    聲明異議，顯屬違背法律上之程式。原裁定認受處分人聲明
    異議不合法律程式，予以駁回，經核並無不合。抗告意旨，
    執此指摘原裁定不當，為無理由，應予駁回。
據上論斷，應依道路交通管理處罰條例第89條、道路交通案件處
理辦法第26條及刑事訴訟法第412條，裁定如主文。
中    華    民    國    99    年    2    月     4     日
                  刑事第五庭審判長法  官  高明哲
                                  法  官  劉秉鑫
                                  法  官  林洲富
以上正本證明與原本無異。
不得再抗告。
                                  書記官  楊秋鈴
中    華    民    國    99    年    2     月    5     日


司法院資訊處製作；財團法人民間司法改革基金會備份。
